【裁判字號】    98,消債抗,76
【裁判日期】    981001
【裁判案由】    更生
【裁判全文】
臺灣桃園地方法院民事裁定            98年度消債抗字第76號
抗  告  人  甲○○
上列抗告人因消費者債務清理條例聲請更生事件，對本院民國98
年8 月14日98年度消債更字第241 號裁定提起抗告，本院裁定如
下：
    主  文
抗告駁回。
抗告費用新臺幣壹仟元由抗告人負擔。
    理  由
一、按債務人對於金融機構因消費借貸、自用住宅借款、信用卡
    或現金卡契約而負債務，在聲請更生或清算前，應提出債權
    人清冊，以書面向最大債權金融機構請求協商債務清償方案
    並表明共同協商之意旨；又自債務人提出協商請求之翌日起
    逾30日不開始協商，或自開始協商之翌日起逾90日協商不成
    立，債務人得逕向法院聲請更生或清算；消費者債務清理條
    例第151 條第1 項、第153 條定有明文；揆諸上開消費者債
    務清理條例第151 條第1 項所規定之前置協商程式，於立法
    說明已揭示：於本條例施行後，可期待債權金融機構有較大
    之讓步，如能協商成立，對雙方當事人均屬有利，為促使債
    務人與債權人雙方自主協商債務清償方案，有效分配司法資
    源，節省當事人之勞費，允宜給予再次債務協商之機會，爰
    設本條，是債務人在聲請更生或清算前，需經上開條例所規
    定之前置協商程式進行前置協商，倘於提出協商請求之翌日
    起逾30日不開始協商，或自開始協商之翌日起逾90日協商不
    成立，債務人始得逕向法院聲請更生或清算，始符法理。另
    聲請更生或清算不合程式或不備其他要件者，法院應以裁定
    駁回之，但其情形可以補正者，法院應定期間先命補正，復
    為同條例第8 條所明定。
二、本件抗告人於原審聲請意旨略以：抗告人目前資產總價值為
    新台幣（下同）584,320 元，負債總金額為6,461,220 元，
    抗告人之資產顯已不能清償債務，且無擔保或無優先權之債
    務總額未逾1,200 萬元，復未經法院裁定開始清算程式或宣
    告破產，於消費者債務清理條例施行後，曾以書面向最大債
    權銀行即台灣土地銀行請求共同協商債務清償方案而不成立
    ，爰提起本件聲請更生云云。原審則以：本件抗告人於消費
    者債務清理條例施行後，雖曾具狀向最大債權銀行即台灣土
    地銀行聲請協商，然該聲請業經台灣土地銀行以不符合此機
    制申請資格而駁回，且視同未請求前置協商，其逕行向本院
    為更生之聲請，核與本條例第151 條第1 項之要件不符，為
    其論據。
三、經查：本件抗告人主張其僅係掛名擔任千越電機有限公司、
    豪立照明器材股份有限公司之股東、董事，實際上並未參與
    經營，亦未收受任何營收紅利，然台灣土地銀行明知此點，
    仍與抗告人詳談協商還款條件，於協商不成立後卻不願發給
    不成立通知書，仍以該營業月營業額超過20萬元發給退件通
    知函等情，固已提出聲明書、公司設立登記事項卡、公司變
    更登記事項卡、財政部臺灣省北區國稅局營業人銷售額與稅
    額申報書、台北市營業人銷售額與稅額申報書、前置協商退
    件通知函等件為證（見原審卷第149 、150 、164 至226 頁
    ）。惟查，抗告人之最大債權銀行台灣土地銀行於民國98年
    4 月27日接獲抗告人所提共同協商之申請函後，因抗告人係
    豪立照明器材股份有限公司之董事，依公司法第8 條、消費
    者債務清理條例第2 條第1 項及其施行細則第3 條第2 項規
    定，抗告人視為該公司負責人，認有查證其是否屬本條例適
    用對象之必要，故請抗告人補齊該公司5 年內之營業總額資
    料，因抗告人僅提出該公司97年部分之營業人銷售額與稅額
    申報書資料，遂於98年5 月25日以抗告人「申請資格不符」
    結案等情，有台灣土地銀行民事陳報狀附抗告人之前置協商
    申請文件、營業人銷售額與稅額申報書、案件狀況查詢作業
    單在卷可憑（見本院卷第17至58頁）。台灣土地銀行既已針
    對抗告人之協商申請，發出通知要求補正，足顯見其同意與
    抗告人債務協商之意願，而抗告人並非無從提出上開文件（
    按：抗告人於原審裁定後之97年8 月17日即具狀補正上開資
    料），卻怠於補齊該文件予台灣土地銀行，難認抗告人有聲
    請協商之真意，則其前置協商之申請，既經台灣土地銀行以
    「不符合此機制申請資格」為由退件，是應認抗告人尚未與
    台灣土地銀行進行實質之債務清償方案之協商程序，此外，
    抗告人亦未舉證證明其已與台灣土地銀行進行協商而不成立
    。從而，抗告人未經前置協商不成立，即提起本件更生之聲
    請，核與本條例第151 條第1 項要件不符，且其欠缺又屬無
    從補正，原審法院駁回抗告人更生及保全處分之聲請，尚無
    違誤，抗告人求予廢棄另為裁定，為無理由，應予駁回。惟
    抗告人仍可備妥文件重為協商及聲請更生程序，併予敘明。
四、據上論結，本件抗告為無理由，依消費者債務清理條例第15
    條，民事訴訟法第495 條之1 第1 項、第449 條第1 項、第
    95條、第78條，裁定如主文。
中    華    民    國    98    年    10    月    1     日
            民事第二庭審判長   法  官  劉克聖
                               法  官  張金柱
                               法  官  楊晴翔
不得再抗告
中    華    民    國    98    年    10    月    2     日
                               書記官  黃盈菁


司法院資訊處製作；財團法人民間司法改革基金會備份。
